【裁判字號】    98,易,778
【裁判日期】    980831
【裁判案由】    詐欺
【裁判全文】
臺灣桃園地方法院刑事判決               98年度易字第778號
公  訴  人  臺灣桃園地方法院檢察署檢察官
被      告  甲○○
上列被告因詐欺案件，經檢察官提起公訴（98年度偵字第10671
號），本院判決如下：
    主  文
甲○○幫助意圖為自己不法之所有，以詐術使人將本人之物交付
，累犯，處有期徒刑肆月，如易科罰金，以新臺幣壹仟元折算壹
日。
    事  實
一、甲○○前於民國95年間，因妨害公務案件，經本院以95年度
    桃簡字第1695號判決處有期徒刑2 月，如易科罰金，以銀元
    3 百元折算1 日，甲○○不服提起上訴，經本院以95年度簡
    上字第395 號判決駁回上訴確定，於96年3 月5 日入監執行
    ，於96年5 月4 日縮刑期滿，96年5 月5 日執行完畢出監（
    構成累犯）。詎仍不知悔改，其可預見將金融機構帳戶提供
    予姓名年籍不詳之人使用，可能幫助不詳之犯罪集團從事財
    產犯罪行為，作為取得財物或財產上之利益之管道，竟基於
    縱使該人將其帳戶用以從事詐欺取財之財產犯罪行為，亦不
    違反其本意之幫助犯意，於民國97年7 月30日，在桃園縣中
    壢市中壢火車站前，將其所有之渣打國際商業銀行（下稱渣
    打銀行）瑞豐簡易型分行帳戶（帳號：00000000000000號）
    之存摺、金融卡、金融卡密碼，交予真實姓名年籍不詳之詐
    騙集團成員使用，藉以幫助該成年人之犯罪集團成員從事財
    產犯罪之犯行。嗣該犯罪集團成員意圖為自己不法之所有，
    於97年8 月1 日晚間7 時30分許，撥打電話給乙○○，佯稱
    其在購物頻道之付款金額方式有誤，須依指示操作自動櫃員
    機以取消錯誤，使乙○○陷於錯誤，依詐騙集團成員指示，
    分別於同日晚間11時10分許、同日晚間11時27分許、同日晚
    間11時31分許、97年8 月2 日零時24分許，接續各匯款新臺
    幣（下同）10萬元、6 萬8 千元、1 千元、6 萬5 千元至甲
    ○○前開渣打瑞豐簡易型分行帳戶內。旋由該詐欺集團成員
    提領一空，嗣經乙○○發覺受騙，報警處理，始悉上情。
二、案經桃園縣政府警察局八德分局報請臺灣桃園地方法院檢察
    署檢察官偵查起訴。
    理  由
壹、證據能力部分：
一、按被告以外之人於審判外之言詞或書面陳述，除法律有規定
    者外，不得作為證據，刑事訴訟法第159 條第1 項固有明文
    ；惟被告以外之人於審判外之陳述，雖不符同法第159 條之
    1 至之4 規定，而經當事人於審判程序同意作為證據，法院
    審酌該言詞陳述或書面陳述作成時之情況，認為適當者，亦
    得為證據。又當事人、代理人或辯護人於法院調查證據時，
    知有第159 條第1 項不得為證據之情形，而未於言詞辯論終
    結前聲明異議者，視為有前項之同意，同法第159 條之5 亦
    定有明文。本件公訴人及被告於本院審理時均同意以證人乙
    ○○於警詢之陳述作為證據，本院審酌上開供述作成時之情
    況均屬正當，且與本案相關之待證事實具有關連性，而被告
    既未爭執其證據能力，亦未聲請傳訊，顯已放棄詰問權之行
    使，依上說明，應具有證據能力。
二、其次，本案認定事實所引用之文書證據，並無證據證明係公
    務員違背法定程式所取得，亦無刑事訴訟法第159 條之4 之
    顯有不可信之情況與不得作為證據之情形，本院斟酌本案卷
    內之證據並非非法取得，亦無證明力明顯過低之情形，且經
    本院於審判期日依法進行證據之調查、辯論，被告於訴訟上
    之程序權即已受保障，故前揭各該證據，亦均得採為證據，
    合先敘明。
貳、實體部分：
一、訊據被告甲○○固然承認上開渣打銀行瑞豐簡易型分行帳戶
    為伊所申辦，且係伊有於上開時間、地點，將上開帳戶存摺
    、金融卡及金融卡密碼交予真實姓名年籍不詳之成年人，惟
    矢口否認有何幫助詐欺取財犯行，辯稱：當時伊係為應徵工
    作，對方要求要交付帳戶存摺、金融卡及金融卡密碼，伊不
    知道對方會拿去非法使用云云。經查：
（一）被害人乙○○於97年8 月1 日晚間7 時30分許，遭詐騙集
      團成員撥打電話佯稱其在購物頻道之付款金額方式有誤，
      須依指示操作自動櫃員機以取消錯誤，使乙○○陷於錯誤
      ，依詐騙集團成員指示，分別於同日晚間11時10分許、同
      日晚間11時27分許、同日晚間11時31分許、97年8 月2 日
      零時24分許，接續各匯款10萬元、6 萬8 千元、1 千元、
      6 萬5 千元至被告前開渣打瑞豐簡易型分行帳戶內等情，
      業據證人即被害人乙○○於警詢中證述明確，復有渣打銀
      行瑞豐簡易型分行97年10月16日渣打商銀瑞豐字第097002
      97號函及所附被告開戶資料、被告上開渣打銀行瑞豐簡易
      型分行帳戶自97年6 月21日起至97年8 月6 日之對帳單、
      內政部警政署反詐騙諮詢專線紀錄表、受理詐騙帳戶通報
      警示簡便格式表、被害人乙○○提出之匯款單等資料影本
      附卷可憑（見偵查卷宗第14至21頁），足證被害人乙○○
      遭詐騙之款項，確均匯入被告之上開帳戶內，是被告之上
      開帳戶確有供詐騙集團作為實施詐欺犯行之用無訛。
（二）被告雖以前詞情置辯，然查：
   1、參酌卷附被告上開渣打銀行瑞豐簡易型分行帳戶對帳單（
      見偵查卷宗第17頁）可知，被告於97年7 月30日交付詐騙
      集團成員上開渣打銀行瑞豐簡易型分行帳戶之存摺、金融
      卡、金融卡密碼前，於同日由該帳戶提領2 千元，使該帳
      戶僅餘486 元，且此一事實為被告所是認（見本院98年度
      易字第778 號刑事卷宗第14頁背面至第15頁）由此客觀事
      態，核與一般提供帳戶予詐騙集團之成員，其等帳戶餘額
      均低之經驗法則相符，且益見被告確實知悉該帳戶交予真
      實姓名年籍不詳之人確有可能遭他人使用、提領其帳戶內
      之金額，故先將該帳戶內千元以上金額提領一空。
   2、又一般智識程度之人均能知悉應徵工作僅須檢附身分證件
      、學歷證明或相關工作經驗之證明等文件，豈有先交付存
      摺、金融卡、金融卡密碼之理。本案被告係46年6 月19日
      出生，於案發當時已51歲，教育程度為高職畢業，有個人
      基本資料在卷可查（見偵查卷宗第12頁），足見被告確有
      一般人之智識程度及社會經驗，顯能知悉應徵工作絕無將
      帳戶之存摺、金融卡、金融卡密碼交付之必要，是被告辯
      稱：其誤信詐騙集團謊稱應徵工作要交付存摺、金融卡、
      金融卡密碼云云，顯與常情相違，無足憑採。
（三）按金融存款帳戶，事關存戶個人財產權益之保障，與存戶
      之提款卡、密碼結合，其專屬性、私密性更形提高，一般
      人均有妥為保管存摺、金融卡、金融卡密碼及印章，以防
      止被他人冒用之認識，縱有特殊情況偶有將存摺、金融卡
      、金融卡密碼、印章交付他人之需，亦必深入瞭解其用途
      後再行提供以使用，若落入不明人士手中，極易被利用為
      取贓之犯罪工具，恆係吾人日常生活經驗與事理之然；且
      金融帳戶為個人理財之工具，申請開設金融帳戶並無任何
      特殊限制，一般民眾皆可以存入最低開戶金額之方式申請
      開戶，個人亦可在不同金融機構申請多數存款帳戶使用，
      並無困難，此乃眾所週知之事實，則依一般人之社會生活
      經驗，苟見非親非故之人不以自己名義申請開戶，反而以
      出價蒐購或租用之方式向他人蒐集金融機構帳戶供己使用
      ，衡情當知悉蒐集金融帳戶者，係將所蒐集之帳戶用以從
      事財產犯罪。況現今社會上，詐騙者蒐購人頭帳戶，持以
      作為信貸、手機簡訊詐欺之事，常有所聞，提供甚或出賣
      、出借帳戶與非親非故之人，受讓人係為從事財產犯罪，
      已屬人盡皆知之事。查本案被告對於存摺、金融卡、金融
      卡密碼等有關個人財產、身分之物品，將淪落於不明人士
      手中，極易被利用為與財產有關之犯罪工具，竟願交付其
      所有上開帳戶之存摺、金融卡，並將密碼告知與其身分上
      不具任何關係之人，其主觀上顯然對於該帳戶將作為不法
      使用，應有所認知，而客觀上亦有幫助詐欺之行為，殆無
      疑義。
（四）綜上所述，被告上開所辯，屬卸責之詞，不足採信，本案
      事證明確，被告犯行，洵堪認定。
二、核被告所為，係犯刑法第339 條第1 項、第30條第1 項之幫
    助詐欺取財罪。被告幫助行為一個，雖正犯施用詐術使被害
    人乙○○4 次交付財物，乃係正犯該次詐欺取財行為使被害
    人乙○○4 次交付財物之結果，各應成立一個詐欺取財罪，
    被告亦只成立一幫助詐欺取財罪。又被告係幫助他人犯罪，
    爰依刑法第30條第2 項之規定，按正犯之刑減輕之。被告前
    於95年間，因妨害公務案件，經本院以95年度桃簡字第1695
    號判決處有期徒刑2 月，如易科罰金，以銀元3 百元折算1
    日，被告不服提起上訴，經本院以95年度簡上字第395 號判
    決駁回上訴確定，於96年3 月5 日入監執行，於96年5 月4
    日縮刑期滿，96年5 月5 日執行完畢出監，有臺灣高等法院
    被告前案紀錄表在卷可稽，其於受有期徒刑執行完畢後，5
    年內故意再犯本件有期徒刑以上之罪，為累犯，應依刑法第
    47條第1 項規定加重其刑，並先加後減之。爰審酌被告將帳
    戶任意交予他人詐騙財物，造成犯罪偵查困難，致使此類犯
    罪手法層出不窮，嚴重危害交易秩序與社會治安，及被害人
    乙○○遭詐騙金額各共計為23萬4 千元，損失不貲，被告犯
    罪後未坦承犯行及未與上開被害人和解之態度等一切情狀，
    量處如主文所示之刑，並諭知易科罰金之折算標準。
據上論斷，應依刑事訴訟法第299 條第1 項前段，刑法第30條第
1 項前段、第2 項、第339 條第1 項、第41條第1 項前段，刑法
施行法第1 條之1 第1 項、第2 項前段，判決如主文。
本案經檢察官楊凱真到庭執行職務。
中    華    民    國    98    年    8     月    31    日
                  臺灣桃園地方法院刑事第八庭
                      審判長法  官  林惠霞
                            法  官  張瓊華
                            法  官  張明儀
以上正本證明與原本無異。
如不服本判決應於收受判決後10日內向本院提出上訴書狀，並應
敘述具體理由。其未敘述上訴理由者，應於上訴期間屆滿後20日
內向本院補提理由書 (均須按他造當事人之人數附繕本)「 切勿
逕送上級法院」。
                            書記官  邱仲騏
中    華    民    國    98    年    8     月    31    日
附錄本案論罪科刑之法條：
中華民國刑法第339條第1項
（普通詐欺罪）
意圖為自己或第三人不法之所有，以詐術使人將本人或第三人之
物交付者，處5 年以下有期徒刑、拘役或科或併科1 千元以下罰
金。


司法院資訊處製作；財團法人民間司法改革基金會備份。
